臺灣嘉義地方法院民事判決　九十年度簡上字第八五號
　　上　訴　人　富邦產物保險股份有限公司嘉義分公司
　　法定代理人　甲○○
　　訴訟代理人　丙○○
　　被上訴人　　乙○○
右當事人間請求損害賠償事件，上訴人對於中華民國九十年六月二十七日本院嘉義簡
易庭九十年度嘉簡字第一九一號第一審判決提起上訴，本院判決如左：
    主      文
上訴駁回。
第二審訴訟費用由被上訴人負擔。
    事      實
甲、上訴人方面：
一、聲明：原判決廢棄。被上訴人應給付上訴人新台幣（下同）二十八萬二千五百九
    十二元及自支付命令送達翌日起按年息百分之五計算之利息。
二、陳述：除與原審判決書所載者相同茲予引用外，補稱：原審認定鑑定僅能論斷對
    第三人王瑞榮損失如何分擔而不能論斷被上訴人與上訴人間二者的責任區分之理
    由難以令人信服。如上訴人之損失不得向被上訴人請求，則該向何人請求？上訴
    人與被上訴人所駕駛車輛發生碰撞，應各依肇事責任賠償。
三、證據：援用原審之立證方法，並聲請傳訊江宗純。
乙、被上訴人方面：
一、聲明：駁回上訴。
二、陳述：除與原審判決書所載者相同茲予引用外，補稱：
（一）被上訴人車輛於車禍時已越中央分向線，當不受所謂「左方車暫停讓右方車先
      行」規定之規範，否則豈非謂交岔路口當右方有來車，不論遠近，左方車皆不
      得通行？初次鑑定及覆議鑑定意見並不實在，肇事責任應歸江宗純負擔。
（二）江宗純於原審坦承係誤踩油門當煞車而肇事，事發當時並造成被上訴人幼子受
      傷，惟被上訴人乃良善之人，江宗純及其坐於車內之丈夫彭醫師亦客氣表示勿
      擴大紛爭，雙方皆秉持和諧之心欲圓滿解決，遂達成各自修繕汽車不再追究民
      刑事責任之和解。否則，被上訴人豈有不提刑事過失傷害告訴之理？又依經驗
      法則觀之，江宗純之醫師家庭背景，不願刑責而迫切欲求和解心態，亦得窺知
      雙方於車禍當時即以和解不互追民刑事責任，則江宗純既無損害賠償請求權，
      上訴人之主張自無理由。
（三）被上人於事後自行前往修繕，計支出十萬七千四百五十元，如上訴人請求賠償
      ，被上訴人亦主張抵銷。江車配有安全氣囊，該氣囊係於江車整個車前駛續撞
      王瑞榮違規停車之貨車後才產生功能，因此，氣囊費用不應由被上訴人支付。
（四）上訴人請求之費用未依江宗純之車輛係九六年份予以折舊。
三、證據：援用原審之立證方法，聲請傳訊王瑞榮、彭醫師。
丙、本院依職權向嘉義市警察局第二分局南門派出所函索系爭交通事故調查報告表、
    警訊筆錄。
    理      由
一、本件上訴人主張：被上訴人於八十八年六月十七日下午駕駛車牌號碼ＵＱ八七二
    六號行經嘉義市○○路與新生路交岔口，係屬左方來車，其因左方車未讓為右方
    車之訴外人江宗純所駕駛車牌號碼Ｊ七七五二七號之車輛而發生車禍，造成江宗
    純車輛受損，因修車費用共計支出五十六萬五千一百八十四元；而系爭車禍經送
    請鑑定，認被上訴人與江宗純雙方都有過失，被上訴人應支付江宗純所支出修車
    費用之一半即二十八萬二千五百九十二元，而江宗純係上訴人之被保險人，上訴
    人為江宗純支付修車費之後因而取得代位權，經數次向被上訴人催討均遭拒絕，
    根據保險法第五十三條提起本件訴訟；而原審認定鑑定僅能論斷對第三人王瑞榮
    損失如何分擔，而不能論斷被上訴人與上訴人間二者的責任區分，難以信服。如
    上訴人之損失不得向被上訴人請求，則該向何人請求？上訴人與被上訴人所駕駛
    車輛發生碰撞，應各依肇事責任賠償等語。
二、被上訴人則以：系爭車禍發生時，江宗純已經開車越過中山路之分向線，乃江宗
    純開車超速衝撞被上訴人之車子，此可從江宗純的車輛是「車前、左後車凹損」
    ，而被上訴人的車輛是「右前、後車身凹損」之情形看出，而因江宗純之車撞擊
    被上訴人之車後，使被上訴人之車以逆時鐘方向旋轉後再碰撞到江宗純車的左後
    車身，被上訴人車輛於車禍時已越中央分向線，當不受所謂「左方車暫停讓右方
    車先行」規定之規範，否則豈非謂交岔路口當右方有來車，不論遠近，左方車皆
    不得通行？初次鑑定及覆議鑑定意見並不實在，肇事責任應歸江宗純；又江宗純
    於原審坦承係誤踩油門當煞車而肇事，事發當時並造成被上訴人幼子受傷，惟被
    上訴人乃良善之人，江宗純及其坐於車內之丈夫彭醫師亦客氣表示勿擴大紛爭，
    雙方皆秉持和諧之心欲圓滿解決，遂達成各自修繕汽車不再追究民刑事責任之和
    解。否則，被上訴人起有不提刑事過失傷害告訴之理？又依經驗法則觀之，江宗
    純之醫師家庭背景，不願刑責而迫切欲求和解心態，亦得窺知，雙方於車禍當時
    即以和解不互追民刑事責任，則江宗純既無損害賠償請求權，上訴人之主張自無
    理由；又被上人於事後自行前往修繕，計支出十萬七千四百五十元，如上訴人請
    求賠償，被上訴人亦主張抵銷；此外，上訴人所請求之費用，關於安全氣囊之修
    理支出，該氣囊係於江車整個車前續撞王瑞榮違規停車之貨車後才產生功能，因
    此，氣囊費用不應由被上訴人支付，又上訴人請求之費用，未依法予以折舊等語
    ，資為抗辯。
三、上訴人所主張「被上訴人於八十八年六月十七日的下午駕駛車牌號碼ＵＱ─八七
    二六號行經嘉義市○○路與新生路交岔口，與訴外人江宗純所駕駛小客車、車牌
    號碼：Ｊ七─七五二七號之車輛而發生車禍」一情，為被上訴人所不爭執，並經
    本院函向系爭車禍發生轄區之嘉義市第二分局南門派出所函索該車禍事故調查報
    告表，經該所以嘉市警二刑字第九一零零零八六七六號函覆調查報告表在卷可佐
    。
四、依民法第一百八十四條第一項前段所定「因故意或過失不法侵害他人之權利者，
    應負損害賠償責任」，本件上訴人係江宗純所駕駛車輛投保之保險人，其於車禍
    發生後已經就江宗純因車禍所受車輛損害部分損失為給付後主張依保險法第五十
    三條代位向被上訴人請求被上訴人應賠償與江宗純損失之責任，從而，上訴人之
    請求前提係江宗純因系爭車禍所致損害得向被上訴人請求賠償，是本件上訴人之
    請求是否有理由，首應審究者，乃江宗純因系爭車禍發生對於被上訴人是否有損
    害賠償請求權？經查：
（一）本件車禍經函送委請台灣省嘉雲區行車事故鑑定委員會初次鑑定認「乙○○駕
      駛自小客車左方車為讓右方車先行為肇事原因，江宗純駕駛自小客車行經岔路
      口超速行駛同為肇事原因」，因雙方不服又送請台灣省車輛行車事故鑑定委員
      會覆議鑑定認「乙○○雨天駕駛自小客車行經號至交岔路口（無動作）左方車
      未暫停讓右方車先行，與江宗純駕駛自小客車行經號至交岔路口（無動作）未
      減速返超速行駛且未注意車前狀況同為肇事原因」一情，有上開鑑定機關嘉鑑
      字第八八七四九號函、府覆議字第八八一九二零號函在卷可佐，姑且不論上開
      鑑定意見是否正確、有無疑義，然應可推認：系爭車禍之發生後，江宗純與被
      上訴人均可預期對於系爭車禍兩造均有可能因自己之過失致對造發生損害，換
      言之，江宗純與被上訴人均可預期對於對方之損失自己有可能應負擔部分之損
      害賠償責任。
（二）而被上訴人所辯：系爭車禍發生後，江宗純與被上訴人於車禍現場業已達成和
      解之讓步而願意各自負擔損害不在請求對造應負擔之賠償責任一情，固為上訴
      人所否認，然經本院傳訊江宗純到庭供稱：「那天下雨我沒開很快，是我撞到
      被上訴人後才誤踩油門，並非誤踩油門後才撞到被上訴人，當時車禍，我也跟
      被上訴人說我的車的損害交由保險公司處理，被上訴人也由他自己處理他車的
      損害，當時因為發生事故，心情很亂，只想到說由保險公司來處理」等語（參
      本院九十一年三月十五日準備程序筆錄），而本院為求當時江宗純與被上訴人
      交談內容之真意，復傳訊當時在場坐在江宗純所駕駛之車內、即江宗純之夫彭
      醫師，然經依法通知並未到庭陳述；而揆之江宗純所為供述，顯見江宗純與被
      上訴人確曾於車禍甫發生時在當場表示各自負責，而該各自負責之表示確有互
      為讓步而終結因車禍所生損害紛爭之意思；又依據被上訴人於原審所提出其所
      駕駛車號UQ8726號汽車之車禍後照片三紙顯示（參原審卷第十九、二十頁），
      亦因系爭車禍而受有車輛毀壞之損害，而被上訴人尚陳稱當時在車上之小孩有
      受傷，關於受傷之事實雖未據被上訴人進一步為積極之舉證，然衡之常情，如
      車禍發生當時江宗純與被上訴人未曾有和解之合意，則何以迄本件上訴人於原
      審起訴時（九十年三月九日）顯已逾該車禍發生時（八十八年六月十七日）半
      年多，被上訴人竟未對於江宗純、江宗純亦未向被上訴人為賠償損害之請求表
      示？被上訴人所辯江宗純與被上訴人已經達成和解之合意而願意各自負擔車禍
      之損失一情，堪予採信。
（三）按當事人約定互相讓步以終止爭執之契約，謂之和解，民法第七百三十六條定
      有明文。本件系爭車禍發生後，江宗純與被上訴人既已於當場達成和解之合意
      ，業如前述，其間顯已就因本件車禍所生之爭執各自讓步、由各自負擔個別之
      損害責任而終止，相對而言，雙方即已拋棄對於對造之賠償請求權，則江宗純
      於前開和解合意達成後，即喪失對於對造即被上訴人之損害賠償請求權；而按
      被保險人因保險人應負保險責任之損失發生，而對於第三人有損失賠償請求權
      者，保險人得於給付賠償金額後，代位行使被保險人對於第三人之請求權，保
      險法第五十三條第一項前段固有明文，然本件江宗純為上訴人之被保險人，被
      保險人原雖因本件車禍之發生而對於車禍對造即被上訴人有損害賠償請求權，
      然該請求權既已因與對造達成和解讓步之合意而為拋棄，則為保險人之上訴人
      自無從再代位向被上訴人行使任何請求賠償之權利。
五、綜上所述，本件被保險人江宗純因與被上訴人就本件車禍所互負之侵權行為之損
    害賠償請求權和解致喪失其請求被上訴人賠償之權利，是上訴人所主張於給付保
    險金與被保險人江宗純後代位向被上訴人請求損害賠償，即無理由。原審所為理
    由之認定雖有不當，然依上開理由結論無不同，上訴人之請求不應准許，結論既
    屬相同，則上訴人本件上訴應予駁回。
六、兩造其餘主張及所提證據與本院上開論斷無涉或無違，不予贅述。
七、據上論結，本件上訴為無理由，依民事訴訟法第四百三十六條之一第三項、第四
    百四十九條第二項、第七十八條，判決如主文。
中　　　華　　　民　　　國　　九十一　　年　　　八　　　月　　　八　　　日
~B臺灣嘉義地方法院民事第一庭
~B　　審判長法官　曾文欣
~B　　法　　　官  陳仁智
~B　　法　　　官　黃國益
右為正本係照原本作成。
本判決不得上訴。
中　　　華　　　民　　　國　　九十一　　年　　　八　　　月　　　八　　　日
~B　　書　記　官　侯學義
